臺灣臺北地方法院刑事判決            100年度審易字第150號
公  訴  人  臺灣臺北地方法院檢察署檢察官
被      告  李明瑾
選任辯護人  曾朝誠律師
上列被告因詐欺案件，經檢察官提起公訴（100年度偵字第10894
、14260、14669號），被告於準備程中為有罪之陳述，本院合議
庭裁定改由受命法官獨任以簡式審判程序審理，判決如下：
    主      文
李明瑾幫助意圖為自己不法之所有，以詐術使人將本人之物交付
，處有期徒刑參月，如易科罰金，以新臺幣壹仟元折算壹日。緩
刑參年，並應向公庫支付新臺幣參萬元。
    事實及理由
一、本案之犯罪事實、證據及附表，除犯罪事實部分補充更正：
    「將其所申辦彰化商業銀行城東分行帳號……提款卡及密碼
    寄送……」；證據部分：「（三）民國100年6月29日中華郵
    政股份有限公司……陳孟蓁所有郵政國內匯款單」、「（四
    ）100年7月1 日中華郵政股份有限公司……許雅涵所有郵政
    國內匯款單」應予刪除，並補充：「如附表所示證人蘇怡安
    等7 人所有自動櫃員機交易（轉帳）明細表影本」、「被告
    李明瑾於本院訊問時之自白」；附表部分編號01「詐騙時間
    」應更正為「17時25分許」、「匯款時地」應更為「17時41
    分許」、編號05「詐騙時間」應更正為「20時30分許」、編
    號07「匯款時地」應更正為「11時10分許」外，餘均引用如
    附件檢察官起訴書之記載。
二、本案被告李明瑾所犯幫助詐欺取財罪，非為死刑、無期徒刑
    、最輕本刑為3 年以上有期徒刑之罪，或高等法院管轄第一
    審案件，且被告於本院準備程序中，先就被訴事實為有罪之
    陳述，於經告知被告簡式審判程序之旨，並聽取公訴人、被
    告及辯護人意見後，由本院合議庭裁定適用簡式審判程序。
三、按刑法上之幫助犯，係對於犯罪與正犯有共同之認識，而以
    幫助之意思，對於正犯資以助力，而未參與實施犯罪之行為
    者而言（最高法院75年度台上字第1509號、84年度台上字第
    5998號、88年度台上字第1270號判決參照）；是以如未參與
    實施犯罪構成要件之行為，且係出於幫助之意思提供助力，
    即屬幫助犯。被告提供本案彰化商業銀行城東分行之帳戶提
    款卡及密碼等資料予他人使用，使詐欺集團向被害人蘇怡安
    等7 人詐騙財物後，得以使用上開帳戶為匯款工具，致被害
    人等匯款至前揭帳戶內，顯係參與詐欺取財構成要件以外之
    行為，而對該詐騙集團遂行詐欺取財犯行資以助力。是核被
    告所為，係犯刑法第30條第1項前段、同法第339條第1 項之
    幫助詐欺取財罪。被告為幫助犯，衡諸其犯罪情節，依刑法
    第30條第2 項規定，按正犯之刑減輕之。又被告以一個提供
    本案彰化商業銀行城東分行帳戶提款卡及密碼等資料之行為
    ，幫助該詐欺集團分別詐騙不同之被害人，侵害數財產法益
    ，為想像競合犯，應依法從一重之幫助詐欺取財罪處斷。爰
    審酌被告素行，其將金融機構帳戶等資料交予他人供犯罪使
    用，助長他人犯罪，非但增加被害人等尋求救濟及治安機關
    查緝犯罪之困難，亦使不法詐欺犯得以順利掩飾其詐欺所得
    之財物，危害被害人等財產安全與社會治安，兼衡被告犯罪
    動機、目的、手段、生活狀況、智識程度、被害人等所受之
    損害，迄今未與被害人等和解，賠償損失，及被告坦承犯行
    之態度等一切情狀，量處如主文所示之刑，並諭知易科罰金
    之折算標準，以資懲儆。又被告前未曾因故意犯罪受有期徒
    刑以上刑之宣告，素行尚佳，有臺灣高等法院被告前案紀錄
    表1 紙在卷可稽，被告犯後復能坦認犯行，態度良好，深具
    悔意，其僅因一時失慮，致罹刑典，經此偵、審教訓後，應
    知所警惕，信無再犯之虞，爰依刑法第74條第1項第1款規定
    ，宣告緩刑3 年，以啟自新，惟審酌被告上揭所為幫助詐欺
    取財犯行，危害他人財產安全與社會治安，雖未造成鉅大侵
    害，然為促使其日後得以知曉尊重法治之觀念，本院乃認除
    上揭緩刑宣告外，另有賦予被告一定負擔之必要，是斟酌被
    告因法治觀念薄弱而觸法，為確保其能記取教訓，依刑法第
    74條第2項第4款，命其向公庫捐款新臺幣3 萬元，以發揮附
    條件緩刑制度之立意及避免短期自由刑執行所肇致之弊端，
    以期符合本案緩刑目的。
據上論斷，應依刑事訴訟法第273條之1第1 項、第299條第1項前
段、第310條之2、第454條第2項，刑法第30條第1項前段、第2項
、第339條第1項、第55條前段、第41條第1項前段、第74條第1項
第1款、第2項第4款，刑法施行法第1條之1，判決如主文。
本案經檢察官徐文豪到庭執行職務
中    華    民    國   100    年    9     月    30    日
                  刑事第二十庭    法  官  詹慶堂
以上正本證明與原本無異。
如不服本判決應於收受送達後10日內向本院提出上訴書狀，並應
敘述具體理由；其未敘述上訴理由者，應於上訴期間屆滿後20日
內向本院補提理由書（均須按他造當事人之人數附繕本）「切勿
逕送上級法院」。告訴人或被害人如對於本判決不服者，應具備
理由請求檢察官上訴，其上訴期間之計算係以檢察官收受判決正
本之日期為準。
                                  書記官  蔡易霖
中    華    民    國   100    年    9     月    30    日
刑法第339條
意圖為自己或第三人不法之所有，以詐術使人將本人或第三人之
物交付者，處 5 年以下有期徒刑、拘役或科或併科 1 千元以下
罰金。
以前項方法得財產上不法之利益或使第三人得之者，亦同。
前二項之未遂犯罰之。